【裁判字號】    97,基簡,109
【裁判日期】    970423
【裁判案由】    損害賠償
【裁判全文】
臺灣基隆地方法院民事判決             97年度基簡字第109號
原      告  乙○○
                    （
被      告  甲○○
                    （
訴訟代理人  丙○○
上列當事人間請求損害賠償事件，經刑事庭移送前來，本院於中
華民國97年４月９日辯論終結，茲判決如下：
    主  文
被告應給付原告新臺幣壹拾肆萬陸仟貳佰捌拾伍元及自民國九十
六年十一月三十日起至清償日止按年息百分之五計算之利息。
原告其餘之訴駁回。
訴訟費用由被告負擔。
本判決命被告給付部分得為假執行。
    事實及理由要領
一、本件原告主張：被告於民國（下同）96年５月27日下午５時
    30分許，無照騎CSQ－215號重型機車，在基隆市中山區「喜
    市社區」之社區地下停車場出入口處，過失逆向撞擊原告乘
    騎之K7K－333號重型機車，致原告人車倒地，身體受有多處
    撕裂傷、左側足舟狀骨骨折、神經損傷，機車損壞；刑事部
    分，已經本院刑事庭以96年度交易字第0100號判決被告有罪
    在案。車禍後，渠至長庚紀念醫院及三軍總醫院附設基隆民
    眾診療服務處醫治，共花去醫藥費新臺幣（下同）2,750.元
    ，往來醫院之車資每次300.元，９次共2,700.元（原告漏算
    96年７月17日１次，醫藥費10元及車資300.元）；其次、渠
    於車禍時係在南光神經精神科醫院任職，擔任生活輔導員之
    工作，95年之年薪462,100.元，每日約1,283.元，渠因此次
    車禍受傷，有65日無法工作，損失工作收入共83,395元，再
    者、渠因此次車禍，受傷嚴重，身體及精神均遭受重大之痛
    苦，被告又拒絕賠償，更令渠痛苦萬分，爰請求被告賠償慰
    撫金77,000元；渠之機車經送修，則花去7,440.元；以上總
    計173,285.元，詎迭向被告請求賠償，卻不獲置理，為此依
    侵權行為損害賠償之法律關係，提起本件訴訟，請求判命被
    告如數給付，並加給自起訴狀送達被告之翌日（即96年11月
    30日）起至清償日止按年息５％計算之利息。
二、被告自認無照騎機車於上揭時地發生車禍，致原告受傷無訛
    ，惟以：車禍非渠所造成，而係原告自己過失所致，且渠僅
    係在自己社區內騎車，渠不是故意的。又渠現無工作，無力
    賠償原告等語，資為抗辯。
三、查原告主張：被告於上揭時地騎車過失發生車禍事故，致原
    告身體受傷、機車損壞，花去醫藥費共2,750.元，往來醫院
    之車資共2,700.元，工作收入損失共83,395元，及機車修理
    費7,440.元，總計為96,285.元（不含慰撫金77,000.元）等
    事實，為被告所不爭，並有原告提出之三軍總醫院附設基隆
    民眾診療服務處診斷證明書影本２件、長庚紀念醫院費用收
    據８張、三軍總醫院附設基隆民眾診療服務處收費收據４張
    、南光神經科醫院員工請假單１張、原告95年度各類所得扣
    繳暨免扣繳憑單１張、機車修理費估價單１張及本院96年度
    交易字第0100號刑事判決附卷並偵審卷宗影本各１宗可證，
    原告此部分之主張自堪信為真實。被告抗辯：車禍非渠所造
    成，而係原告自己過失所致，且渠僅係在自己社區內騎車，
    渠不是故意的云云，自不可採。
四、按「汽車、機車或其他非依軌道行駛之動力車輛，在使用中
    加損害於他人者，駕駛人應賠償因此所生之損害。但於防止
    損害之發生，已盡相當之注意者，不在此限。」民法第0191
    條之２定有明文。又「不法侵害他人之身體或健康者，對於
    被害人因此喪失或減少勞動能力或增加生活上之需要時，應
    負損害賠償責任。」、「不法侵害他人之身體、健康、名譽
    、自由、信用、隱私、貞操，或不法侵害其他人格法益而情
    節重大者，被害人雖非財產上之損害，亦得請求賠償相當之
    金額。」民法第0193條第１項及第1195條第１項前段文亦分
    別定有明文。被告對於原告因此次車禍所受損害，依上開規
    定，自應如數賠償原告；從而原告訴請被告如數賠償，自有
    依據，應予准許。又原告主張：渠因此次車禍，受傷嚴重，
    身體及精神均遭受重大之痛苦，被告又拒絕賠償，更令渠痛
    苦萬分，故請求被告賠償慰撫金77,000元乙節，本院審酌原
    告受傷之程度及兩造之身分、地位、教育程度、經濟狀況等
    各情事，認原告請求慰撫金77,000元，尚嫌過高，應以賠償
    50,000元始為相當，故原告請求被告賠償慰撫金以50,000元
    為限，為有理由，應予准許，其餘不准。綜上，被告共應賠
    償原告146,285.元，從而原告訴請被告給付146,285.元及自
    96年11月30日（即起訴狀送達被告之翌日）起至清償日止按
    年息５％計算之利息，為有理由，應予准許，逾此數額之請
    求，即屬無據，應不准許。至「有無資力償還，乃係執行問
    題，不得據為不負履行義務之抗辯。」（參見最高法院19年
    度上字第1733號判例），故被告抗辯：渠現無工作，無力賠
    償原告云云，自不可採，併予敘明。
五、本件係刑事附帶民事訴訟，而由本院刑事庭移送民事庭者，
    依法不需徵收裁判費，且至本件言詞辯論終結時，亦未發生
    其他訴訟費用，故無從確定訴訟費用之數額。惟依法仍應依
    民事訴訟法第78條規定，諭知被告負擔訴訟費用，以備將來
    如有訴訟費用發生時，得以確定其數額，併予敘明。
六、本件命被告給付部分，係「就民事訴訟法第0427條第１項訴
    訟（關於財產權之訴訟，其標的之金額或價額在新臺幣50萬
    元以下者）適用簡易程序所為被告敗訴之判決」，依民事訴
    訟法第0389條第１項第３款規定，應依職權宣告假執行，爰
    依職權宣告之。
七、據上論結，本件原告之訴為一部分有理由，一部分無理由，
    依民事訴訟法第0436條第２項、第79條、第0389第１項第３
    款，判決如主文。
中    華    民    國    97    年    4     月    23    日
                  基隆簡易庭法      官  林金發
以上正本係照原本作成。
如不服本判決，應於本判決送達後20日內向本院提出上訴狀（並
附繕本）及繳納上訴裁判費，上訴於本院合議庭。
中    華    民    國    97    年     4    月    23    日
                            法院書記官  陳錦進


司法院資訊處製作；財團法人民間司法改革基金會備份。
